最高法院刑事判決　　　　　　　　　　　　　　　八十六年度台上字第一四一六號
　　上 訴 人　台灣高等法院檢察署檢察官
　　被　　告　甲○○
右上訴人因被告業務過失致人於死案件，不服台灣高等法院中華民國八十五年五月二
十一日第二審更審判決（八十五年度上更(一)字第五號，起訴案號：台灣桃園地方法院
檢察署八十三年度偵字第五四五三號），提起上訴，本院判決如左：
    主  文
原判決撤銷，發回台灣高等法院。
    理  由
本件原判決以公訴意旨略稱，被告甲○○左手四指截廢，並無駕駛執照，竟購買已繳
銷牌照之ＱＥ－一三六號大貨車，替人載運工廠廢料及垃圾，乃屬從事駕駛業務之人
。於民國八十三年三月十五日六時許，被告駕駛上開大貨車由桃園縣大園鄉沙崙村往
后厝村方向行駛。途經沙崙村保安宮接往台十三線之村道沙崙分線四號之電桿前，本
應注意前方人車動態，竟疏於此項注意，致撞及對向而來由告訴人蕭玉樹之子即被害
人蕭銘宏駕駛之ＦＡＤ－六一五號重機車，蕭銘宏因此倒地，頭、腹部處受重傷，經
送醫終因頭部外傷、腦挫傷不治死亡。因認被告涉有刑法第二百七十六條第二項之業
務過失致人於死罪嫌云云。惟經審理結果，認為不能證明被告犯罪，乃維持第一審諭
知被告無罪之判決，駁回檢察官在第二審之上訴，固非無見。
惟查，(一)、汽車行經彎道，應減速慢行，作隨時停車之準備，道路交通安全規則第九
十三條第一項第四款著有規定。依卷附道路交通事故調查報告表(二)事故現場圖（見相
驗卷第八頁）及桃園縣警察局大園分局函（見八十五年度交上更(一)字第五號卷第十四
頁）所載，肇事路段係屬「彎道」，究竟該彎道係屬如何之彎道﹖是否為應減速慢行
之彎道，原審並未查明，倘屬應行減速慢行之彎道，則原判決認定被告駕駛之大貨車
於肇事時之時速為四十至四十五公里，是否達到已作隨時停車之準備之注意程度﹖且
被告當時如已減速慢行作隨時停車之準備，是否仍會發生本件車禍﹖尚非無研求之餘
地，此與被告應否負過失責任攸關，惟原審就此未予釐清，致事實尚欠明確，本院無
從為適用法律當否之判斷。(二)、上開大園警察分局函雖謂肇事路段並無速限標誌；但
告訴人提出攝有限速三十公里之速限標誌牌之照片一張為證（見本院八十五年度台上
字第四九九號卷第十六頁），堅稱該路段行車速度不得超過三十公里，被告當時係違
規超速行駛，以致肇事等語，究竟如何﹖實非履勘現場及函請道路主管機關查覆，無
以明瞭實情，乃原審逕依上述大園警察分局函認定肇事路段係郊外道路，並無標誌，
時速不得超過六十公里，故被告並未違規超速行駛云云，尚嫌率斷，而有未盡調查能
事之違誤。檢察官上訴意旨，指摘原判決不當，非無理由，應認仍有撤銷發回更審之
原因。據上論結，應依刑事訴訟法第三百九十七條、第四百零一條，判決如主文。
中      華      民      國    八十六    年      三      月     十四     日
                              最高法院刑事第十庭
                                  審判長法官  吳  雄  銘
                                        法官  池  啟  明
                                        法官  陳  宗  鎮
                                        法官  石  木  欽
                                        法官  吳  火  川
      右正本證明與原本無異
                                              書  記  官
中      華      民      國    八十六    年      三      月     二十     日
